臺灣臺中地方法院刑事判決　　　　　　　100年度易字第325號
公　訴　人　臺灣臺中地方法院檢察署檢察官
被　　　告　詹德建
上列被告因傷害案件，經檢察官提起公訴（99年度偵字第17994
號），本院判決如下：
    主    文
詹德建傷害人之身體，處拘役參拾日，如易科罰金，以新臺幣壹
仟元折算壹日。
    犯罪事實
一、詹德建與陳冠之為鄰居，於民國99年6 月3 日凌晨零時5 分
    許，在臺中市○○區○○路348 號15樓之7 詹德建居住處，
    ，陳冠之謂：不要邀請其打牌、打牌小聲一些等語，雙方即
    發生口角爭執，詎詹德建竟基於傷害他人身體之犯意，徒手
    毆打陳冠之，使陳冠之受有右側顏面挫傷、右側大腿挫傷等
    傷害。
二、案經陳冠之訴由臺中市政府警察局第五分局報告臺灣臺中地
    方法院檢察署檢察官偵查起訴。
    理    由
壹、證據能力：
一、按刑事訴訟法第159 條第1 項規定：「被告以外之人於審判
    外之言詞或書面陳述，除法律有規定者外，不得作為證據。
    」其立法意旨，乃在於確保被告之反對詰問權。同法第159
    條之5 第1 項規定：「被告以外之人於審判外之陳述，雖不
    符前四條之規定（同法第159 條之1 至第159 條之4 ），而
    經當事人於審判程序同意作為證據，法院審酌該言詞陳述或
    書面陳述作成時之情況，認為適當者，亦得為證據。」同法
    條第2 項規定：「當事人、代理人或辯護人於法院調查證據
    時，知有刑事訴訟法第159 條第1 項不得為證據之情形，而
    未於言詞辯論終結前聲明異議者，視為有前項之同意。」其
    立法意旨，則在於確認當事人對於傳聞證據有處分權，得捨
    棄反對詰問之權利，同意傳聞證據可作為證據。惟因刑事訴
    訟制度尚非採澈底之當事人進行主義，乃又限制以法院認為
    適當者，始得為證據。因此，當事人同意或依法視為同意某
    項傳聞證據作為證據使用者，實質上即表示有反對詰問權之
    當事人已捨棄其權利，如法院認為適當者，不論該傳聞證據
    是否具備刑事訴訟法第159 條之1 至第159 條之4 所定情形
    ，均容許作為證據；換言之，當事人捨棄對原陳述人行使反
    對詰問權者，如法院認為適當，即容許該傳聞證據作為證據
    ，不以未具備刑事訴訟法第159 條之1 至第159 條之4 所定
    情形為前提（最高法院97年度台上字第6162號判決意旨參照
    ）。查告訴人陳冠之於警詢及檢察事務官之陳述、證人許月
    真於檢察事務官之陳述，屬傳聞證據者，因檢察官及被告於
    本院審判期日中均表示同意作為證據（見本院卷第37頁背面
    ），本院審酌各該證據資料製作時之情況，尚無違法不當，
    且與本案均具有關連性，認有證據能力。
二、次按刑事訴訟法第159 條第1 項規定：被告以外之人於審判
    外之言詞或書面陳述，除法律有規定者外，不得作為證據。
    而該條所謂「法律有規定者」，係指同法第159 條之1 至第
    159 條之5 及第206 條等規定。又按醫師法第12條第1 項規
    定：「醫師執行業務時，應製作病歷，並簽名或蓋章及加註
    執行年、月、日。第二項規定：前項病歷，除應於首頁載明
    病人姓名、出生年、月、日、性別及住址等基本資料外，其
    內容至少應載明下列事項：一、就診日期。二、主訴。三、
    檢查項目及結果。四、診斷或病名。五、治療、處置或用藥
    等情形。六、其他應記載事項。」因此，醫師執行醫療業務
    時，不論患者是因病尋求診療，或因特殊目的而就醫，醫師
    於診療過程中，應依醫師法之規定，製作病歷，此一病歷之
    製作，均屬醫師於醫療業務過程中所須製作之紀錄文書，而
    且每一醫療行為均屬可分，因其接續之看診行為而構成醫療
    業務行為，其中縱有因訴訟目的，例如被毆傷而尋求醫師之
    治療，對醫師而言，仍屬其醫療業務行為之一部分，仍應依
    法製作病歷，則該病歷仍屬業務上所製作之紀錄文書，與通
    常之醫療行為所製作之病歷無殊，自屬刑事訴訟法第159 條
    之4 第2款 所稱從事業務之人於業務上所須製作之紀錄文書
    ，而診斷證明書係依病歷所轉錄之證明文書，自屬本條項之
    證明文書（最高法院97年台上字第666 號判決參照）。查卷
    附之中國醫藥大學附設醫院診斷證明書、病歷，究其性質上
    雖屬被告以外之人於審判外之書面陳述，仍不失為從事醫療
    業務之人於業務上所製作之證明文書，且醫院與告訴人不過
    形同一般醫院與病患關係，與被告亦無仇隙，自無顯不可信
    之情況，揆之前揭說明，依刑事訴訟法第159 條之4 第2 款
    規定，應認有證據能力。
三、公務員職務上製作之紀錄文書、證明文書，除顯有不可信之
    情況外，亦得為證據，刑事訴訟法第159 條之4 第1 款定有
    明文。此所謂「紀錄文書」，係指就一定事實加以記載之文
    書（例如戶籍謄本、不動產登記簿、前科資料紀錄表、收發
    文件紀錄簿及出入登記簿等是）；而所謂「證明文書」，則
    指就一定事實之存否而為證明之文書（例如印鑑證明、繳稅
    證明書、公務員任職證明、選舉人名簿等均屬之）。上述「
    紀錄文書」或「證明文書」，並不限於針對特定事件所製作
    。祇要公務員基於職務上就一定事實之記載，或就一定事實
    之證明而製作之文書，若其內容不涉及主觀之判斷或意見之
    記載，即屬於上述條款所稱文書之範疇（最高法院98年度台
    上字第5814號判決參照）。從而，卷附之「臺中市政府警察
    局第五分局水湳派出所員警工作紀錄簿」，係警察人員出勤
    執行職務後所，基於警察行政過程中不間斷的有規律所製作
    之「紀錄」，並非為訴訟上之特定目的而製作，不具個案性
    質，係公務員職務上對於一定事實所為之記載，並不涉及主
    觀判斷或意見，依上述說明，應屬於上述條款所稱「紀錄文
    書」之範圍。且檢察官及被告於本院審判期日中均表示同意
    作為證據（見本院卷第37頁背面），本院審酌各該證據資料
    製作時之情況，尚無違法不當，且與本案均具有關連性，認
    有證據能力。
四、至卷附之告訴人受傷部位照片，係屬機械性紀錄特徵，也就
    是認識對象的是照相鏡頭，透過鏡頭形成的畫面映寫入膠卷
    ，然後還原於照相紙上，故照相中不含有人的供述要素，在
    現實情形與作為傳達結果的照相，在內容上的一致性是透過
    機械的正確性來加以保障的，在照相中，並不存在人對現實
    情形的知覺、記憶，在表現時經常可能發生的錯誤（如知覺
    的不準確、記憶隨時間推移而發生的變化），故照相當然是
    非供述證據，並無傳聞法則之適用，惟卷附上開照片既係透
    過相機拍攝後經沖印所得，且與本案犯罪事實具有關聯性，
    且被告對於卷內所附之上揭照片亦未主張係違法取得，經查
    又無不得作為證據之事由，依法自得作為證據，而有證據能
    力。
貳、認定犯罪事實所憑之證據及理由：
一、訊據被告詹德建固坦承有於上開時、地，與告訴人陳冠之發
    生口角之事實，惟矢口否認有上開傷害犯行，辯稱：當天大
    概半夜的時候，伊在睡覺，陳冠之一直按電鈴，伊被吵醒後
    ，陳冠之進屋就質問伊為何要告訴陳冠之的債權人陳冠之之
    住處地址，伊向陳冠之澄清沒有說過那些話，要不然可以打
    電話去問另一個朋友，看伊是不是有說，伊就趕陳冠之出去
    ，陳冠之自己跌倒，然後陳冠之就說遭伊毆打，要伊賠償，
    伊沒有毆打陳冠之云云。惟查：
  (一)上開犯罪事實，業據證人即告訴人陳冠之於警詢及偵查中證
    述甚詳（見警卷第8 至9 頁、偵卷第12至13、20頁），並於
    本院審理時證稱：「……被告用拳頭打我臉，用腳踹我的腳
    ，我發現我臉部腫起來受傷，腳很痛，後來我就報警，警察
    過了大約不到10分鐘就來了。」等語（見本院卷第25頁），
    並有中國醫藥大學附設醫院診斷證明書1 份（見警卷第10頁
    ）、病歷1 份及受傷部位照片2 張（見本院卷第14至20頁）
    附卷可稽。又被告與陳冠之於上開時、地發生爭執，相互爭
    吵等情，除據被告供承、證人陳冠之證述在卷外，並據證人
    即被告之同居人許月真於偵查及本院審理中證述甚詳（見偵
    卷第20頁、本院卷第37頁），互核一致。另陳冠之受傷之後
    隨即報警，員警到場時，發現陳冠之臉部、腿部擦傷等情，
    亦據證人即員警黃正吉於本院審理時證述在卷（見本院卷第
    36頁），且有「臺中市政府警察局第五分局水湳派出所員警
    工作紀錄簿」附卷可稽（見警卷第16頁），是告訴人與被告
    發生爭執後而受傷之事實，即堪認定。
  (二)雖被告辯稱：是陳冠之自行跌倒云云。然當時已值深夜，被
    告睡眠中遭陳冠之吵醒，雙方進而發生口角爭執，其對告訴
    人不滿之情緒已不言可諭，又大聲爭吵，衡諸常情，動手毆
    打告訴人已非不可能之事，此益足認證人即告訴人陳冠之上
    開證述，應屬實在。再者，觀之上開中國醫藥大學附設醫院
    診斷證明書（見警卷第10頁）、病歷及受傷部位照片2 張（
    見本院卷第14至20頁），告訴人所受傷害係在右側顏面、右
    側大腿等部位，傷勢則為挫傷，與一般遭人毆打成傷，受傷
    部位四散之情形及傷勢均相符；況告訴人右側右側大腿受有
    大面積挫傷，膝蓋或其他部位則均未受傷，顯與跌倒在膝蓋
    或其他關節部位擦、挫傷之常情不符，故右側大腿挫傷左前
    臂內側之傷害非跌倒所致。是參諸告訴人受傷之傷勢，核與
    告訴人證述被告毆打傷害之情節一致，足認被告確有故意傷
    害告訴人之行為。被告所辯為卸責之詞，不足採信。
  (三)又關於被告與告訴人發生爭執之原因，被告辯稱：是陳冠之
    質問伊，為何要告訴陳冠之的債權人陳冠之之住處地址而引
    起云云；證人許月真則證稱：「本來那天是假日，我們打了
    一天一夜的麻將，很累了，隔壁的陳冠之晚上8 點多有來按
    一次電鈴，說要打麻將，我們告訴他說已經結束了，他就回
    家了，可是這段期間，他一直打我的電話，我沒有接，到了
    12點多，陳冠之就來按電鈴，按了就不放，我們當時已經睡
    覺了，我就要詹德建起來看看什麼情形，打開門看到是陳冠
    之，詹德建就說，怎麼一直按電鈴，我們都已經在睡覺了，
    後來我就聽到詹德建和陳冠之發生爭執，然後兩個人就在那
    邊大小聲，我一直待在房間裡面沒有出來。」等語（見偵卷
    第20頁、本院卷第37頁），被告與證人許月真所述顯不一致
    ，均不足採信。又證人許月真證稱：伊在房間，沒有看見詹
    德建是否有毆打陳冠之等語（見偵卷第20頁、本院卷第37頁
    ），故亦難以證人許月真之證述而為被告有利之認定，附此
    敘明。
  (四)綜上所述，本案被告傷害犯行，事證已臻明確，被告所辯乃
    畏罪卸責之詞，無可採信，其犯行堪以認定，應依法論罪科
    刑。
二、核被告詹德建所為，係犯刑法第277 條第1 項之傷害罪。審
    酌被告前於79年間曾犯竊盜罪，經法院判處有期徒刑3 年2
    月確定，又於80年間曾犯恐嚇罪，經法院判處有期徒刑2 年
    6 月確定，再於84年間曾偽造有價證券等罪，經法院判處應
    執行有期徒刑2 年6 月確定而執行完畢之素行（臺灣高等法
    院被告前案紀錄表參照，不構成累犯），又因細故與告訴人
    發生爭執，雙方相互爭吵，一時氣憤下而為傷害犯行，造成
    告訴人之身體傷害堪稱輕微，惟被告犯後否認犯行，復未與
    告訴人達成和解（告訴人陳明不願與被告和解、見本院卷第
    26頁背面）或支付任何賠償，足見尚欠悔意，再參酌被告之
    生活狀況、智識程度等一切情狀，量處如主文所示之刑，並
    諭知易科罰金之折算標準，以資懲儆。
據上論斷，應依刑事訴訟法第299條第1項前段，刑法第277條第1
項、第41條第1項前段，刑法施行法第1條之1，判決如主文。
本案經檢察官林秀菊到庭執行職務。
中    華    民    國   100    年    3     月    17    日
                  刑事第九庭    法  官  楊文廣
以上正本證明與原本無異。
如不服本判決應於收受判決後10日內向本院提出上訴書狀，並應
敘述具體理由；其未敘述上訴理由者，應於上訴期間屆滿後20日
內向本院補提理由書（均須按他造當事人之人數附繕本）「切勿
逕送上級法院」。
                                書記官  陳靖騰
中    華    民    國   100    年    3     月    17    日
附錄論罪科刑法條
中華民國刑法第277條第1項
傷害人之身體或健康者，處三年以下有期徒刑、拘役或一千元以
下罰金。